臺灣臺中地方法院民事判決
111年度訴字第1069號
原      告  甲女（代號BG000-A109034號，真實姓名、年籍、 
                  地址詳卷）
訴訟代理人  郭怡均律師（法扶律師）
被      告  蘇家豪  
上列被告因妨害性自主等案件（本院110年度侵訴字第87號），
經原告提起刑事附帶民事訴訟請求損害賠償（本院110年度侵附
民字第46號），本院刑事庭裁定移送前來，本院於民國111年6月
16日言詞辯論終結，判決如下：
    主    文
被告應給付原告甲女（即代號BG000-A109034號）新臺幣陸拾萬
元，及自民國110年12月11日起至清償日止，按年息百分之五計
算之利息。
原告其餘之訴駁回。
本判決第一項於原告以新臺幣貳拾萬元供擔保後，得假執行。
但被告如以新臺幣陸拾萬元，為原告預供擔保後，得免為假執行
。
原告其餘假執行之聲請駁回。
    事實及理由
甲、程序方面：
一、按刑法第221條至第229條、第332條第2項第2款、第334條第
    2款、第348條第2項第1款及其特別法之犯罪，為性侵害犯罪
    防治法所稱之性侵害犯罪。又行政機關、司法機關及軍法機
    關所製作必須公示之文書，不得揭露被害人之姓名、出生年
    月日、住居所及其他足資識別被害人身份之資訊。性侵害犯
    罪防治法第2條第1項、第12條第2項分別定有明文。查本件
    原告甲女（代號BG000-A109034）為刑法第227條第3項及違
    反修正前兒童及少年性剝削防治條例第36條第1項性侵害犯
    罪之被害人，依上開規定，本院自不得揭露其真實姓名及住
    居所等足以識別其身份之資訊，是本判決當事人欄爰將原告
    之姓名以代號標記，真實姓名及住居所均詳卷，先予敘明。
二、又按當事人喪失訴訟能力或法定代理人死亡或其代理權消滅
    者，訴訟程序在有法定代理人或取得訴訟能力之本人，承受
    其訴訟以前當然停止。又按第168條至第172條及前條所定之
    承受訴訟人，於得為承受時，應即為承受之聲明。他造當事
    人，亦得聲明承受訴訟。民事訴訟法第170條、第175條定有
    明文。本件原告甲女（即代號BG000-A109034），於本件訴
    訟中已成年，原告之訴訟代理人於本院言詞辯論期日當庭表
    明甲女已成年等語（見本院卷第57頁），並提出聲明承受訴
    訟狀附卷可考（見本院卷第61頁），依法即無不合，應予准
    許。
乙、實體方面：
一、原告起訴主張：
  ㈠被告經由網路交友軟體結識原告甲女即代號BG000-A109034（於
    訴訟中已成年），進而自105年12月12日與原告成為男女朋友
    ，因而得知原告姓名、生日、就讀學校、臉書及IG帳號等個
    人資料，其明知原告於附表編號1所示期間為14歲以上未滿1
    6歲，於附表編號2所示期間則為未滿18歲，尚無完全成熟之
    性自主、自我判斷力與保護能力，亦知非公務機關對於利用
    原告前開個人資料應於特定目的之必要範圍內始得為之，竟
    各基於對14歲以上未滿16歲之女子為性交之犯意，於如附表
    編號1所示之時、地，以如附表編號1所示之方式，與原告為
    性交行為共計10次；復基於製造少年為猥褻行為之電子訊號
    之犯意，於如附表編號2所示之時、地，以如附表編號2所示
    之方式，接續拍攝、製造原告裸露胸部、陰部等身體部位等
    客觀上足以刺激或滿足性慾，並引起普通一般人羞恥或厭惡
    感之猥褻數位照片、影片等電子訊號；嗣因被告與原告發生
    爭吵，心生不滿，被告另基於以網際網路供人觀覽少年猥褻
    電子訊號及意圖損害原告利益而違法利用個人資料之犯意，
    於如附表編號3所示之時、地，以如附表編號3所示之方式，
    將原告上揭猥褻之數位照片、影片等電子訊號，及臉書帳號
    （主頁有原告姓名、國中就讀學校）、IG帳號名稱（其主頁
    有原告生日、高中就讀學校）等個人資料以網際網路傳送至
    LINE 「平安秘」等7個A片群組，供群組內（分別幾十人至4
    、5百人）之特定多數人觀覽。嗣被告於109年5月2日22時35
    分許向警方自首如附表編號2、3所示之犯行，原告隨後亦報
    警處理，而經警查悉上情。
  ㈡再者，原告於本件侵權行為發生時，為未滿16歲之人，而被
    告先後使用其所有SAMSUNG牌手機拍攝原告隱私部位照片，
    嗣更上傳至多數人得以共見共聞之LINE群組，甚至被告家人
    亦為該群組成員，顯係故意侵害原告之隱私權，致原告須時
    刻擔憂被告是否任意複製、散佈影片及照片，精神上受有相
    當之痛苦，為此爰依民法第184條第1項、第2項、第195條第
    1項規定，請求被告賠償原告精神慰撫金新臺幣（下同）85
    萬元。並聲明：⒈被告應給付原告85萬元，及自起訴狀繕本
    送達之翌日起至清償日止，按年息百分之五計算之利息。⒉
    願供擔保，請准宣告假執行。
二、被告則對於本院110年度侵訴字第87號妨害性自主等案刑事
    第一審判決所認定之犯罪事實沒有意見，惟就原告請求85萬
    元之金額主張過高，仍願意以40萬元一次給付之條件來談和
    解。並聲明：⒈原告之訴及假執行之聲請均駁回。⒉如受不利
    判決，願供擔保請准宣告免為假執行。
三、本院得心證之理由：
  ㈠原告主張被告於前開時間、地點，對原告為上開對於十四歲
    以上未滿十六歲之女子為性交行為、製造少年為猥褻行為之
    電子訊號行為及非公務機關未於蒐集特定目的必要範圍內利
    用個人資料行為等事實，業經臺灣臺中地方檢察署以109年
    度偵字第28217號妨害性自主等案提起公訴，本院刑事庭並
    以110年度侵訴字第87號刑事判決認定被告犯對於14歲以上1
    6歲以下之女子為性交罪、犯修正前兒童及少年性剝削防制
    條例第36條第1項之製造少年為猥褻行為之電子訊號罪及犯
    個人資料保護法第41條之非公務機關未於蒐集特定目的必要
    範圍內利用個人資料罪，各處應執行有期徒刑1年4月、10月
    ，此有上開起訴書及刑事判決書在卷可憑（見本院110年度
    侵附民字第46號卷，下稱附民卷，第13至18頁；本院卷第13
    頁至第25頁），並經本院依職權調取上開刑事卷宗核閱無訛
    ，又被告對於原告主張之前開侵權事實，亦不爭執（見本院
    卷第56頁），是原告上開之主張，堪信為真實。
  ㈡按因故意或過失，不法侵害他人之權利者，負損害賠償責任
    ；不法侵害他人之身體、健康、名譽、自由、信用、隱私、
    貞操，或不法侵害其他人格法益而情節重大者，被害人雖非
    財產上之損害，亦得請求賠償相當之金額；民法第184 條第
    1項、第195條第1項分別定有明文。刑法妨害性自主罪章之
    立法目的，在於保護「個人性自主權」及「身體控制權」；
    又兒童及少年性剝削防制條例係為防制兒童及少年遭受任何
    形式之性剝削，保護其身心健全發展，而拍攝、製造兒童或
    少年為性交或猥褻行為之圖畫、照片、影片、影帶
    、光碟、電子訊號或其他物品，即屬對兒童或少年性剝削之
    行為，兒童及少年性剝削防制條例第1條、第2條第3款亦有
    明定；而個人資料係指自然人之姓名、出生年月日、國民身
    分證統一編號、護照號碼、特徵、指紋、婚姻、家庭、教育
    、職業、病歷、醫療、基因、性生活、健康檢查、犯罪前科
    、聯絡方式、財務情況、社會活動及其他得以直接或間接方
    式識別該個人之資料，而利用則指將蒐集之個人資料為處理
    以外之使用，此觀個人資料保護法第2條第1款、第5款自明
    。又個人資料之蒐集、處理或利用，應尊重當事人之權益，
    依誠實及信用方法為之，不得逾越特定目的之必要範圍，並
    應與蒐集之目的具有正當合理之關聯，同法第5條亦有明定
    。是被告對原告上開所為之妨害性自主行為、性剝削之行為
    及違法利用原告個人資料行為，顯屬不法侵害其性自主人格
    權，應構成民事上之侵權行為，被告自應負侵權行為損害賠
    償責任。故原告請求被告應賠償其非財產上之損害，應屬有
    據。
  ㈢又按慰藉金之賠償須以人格權遭遇侵害，使精神上受有痛苦
    為必要，其核給之標準固與財產上損害之計算不同，然非不
    可斟酌雙方身分、資力與加害程度，及其他各種情形核定相
    當之數額，業經最高法院51年台上字第223號裁判要旨闡釋
    甚明。故所謂「相當」，自應以實際加害情形與其損害是否
    重大及被害人之身分、地位與加害人之經濟情況等情形定之
    。本院經參酌兩造自陳之學經歷、收入狀況，並依職權調閱
    兩造稅務電子閘門資料查詢表（註：為維護兩造之隱私、個
    人資料，爰不就此詳予敘述，請參見卷附上開查詢表及兩造
    於本院審理中所述，見本院卷第47頁、第59頁及證物袋內之
    資料）。本院斟酌原告受害程度、所受痛苦情形及兩造之身
    分、地位、經濟狀況等一切情狀，被告所為上開犯行，原告
    精神上所受痛苦，自屬深切，依上開說明認原告於請求精神
    慰撫金85萬元，稍嫌過高，應核減為被告應賠償原告60萬元
    為適當。
  ㈣末按給付有確定期限者，債務人自期限屆滿時起，負遲延責
    任。給付無確定期限者，債務人於債權人得請求給付時，經
    其催告而未為給付，自受催告時起，負遲延責任。其經債權
    人起訴而送達訴狀，或依督促程序送達支付命令，或為其他
    相類之行為者，與催告有同一之效力。民法第229條第1項、
    第2項分別定有明文。又遲延之債務，以支付金錢為標的者
    ，債權人得請求依法定利率計算之遲延利息。但約定利率較
    高者，仍從其約定利率。應付利息之債務，其利率未經約定
    ，亦無法律可據者，週年利率為百分之五。民法第233條第1
    項、第203條亦有明定。本件原告對被告之損害賠償債權，
    核屬無確定期限之給付，自應經原告之催告而未為給付，被
    告始負遲延責任。是原告請求自本件刑事附帶民事起訴狀繕
    本送達被告翌日即110年12月11日（見附民卷第19頁）起至
    清償日止，按年息百分之五計算之利息，核無不合。
  ㈤綜上所述，原告依侵權行為之規定，請求被告給付原告60萬
    元，及自本件刑事附帶民事起訴狀繕本送達被告翌日即110
    年12月11日起至清償日止，按年息百分之五計算之利息，為
    有理由，應予准許；超過上開應准許之金額部分，非屬正當
    ，應予駁回。
四、兩造陳明願供擔保，聲請宣告假執行及免為假執行，經核於
    法並無不合，爰分別酌定相當之擔保金額宣告之。至原告敗
    訴部分，其假執行之聲請亦失所依附，應併予駁回。
五、本件判決事證已臻明確，兩造其餘攻擊防禦方法及舉證，均
    已無礙本院上開審認，自毋庸逐一論駁，附此敘明。
六、另本件係原告提起刑事附帶民事訴訟，而經本院刑事庭依刑
    事訴訟法第504條第1項規定裁定移送前來，不生訴訟費用負
    擔問題，併予敘明。
七、據上論結，本件原告之訴為一部有理由，一部無理由，依民
    事訴訟法第390條第2項、第392條第2項，判決如主文。
中　　華　　民　　國　　111 　年　　7 　　月　　8 　　日
                  民事第六庭    法  官  夏一峯
上正本係照原本作成。
如對本判決上訴，須於判決送達後20日內向本院提出上訴狀。如
委任律師提起上訴者，應一併繳納上訴審裁判費。
中　　華　　民　　國　　111 　年　　7 　　月　　8 　　日
                                書記官  陳建分
附表：
編號 時        間 地        點 犯罪手法  罪名、宣告刑及沒收   1 106年1月23日至106年12月9日間 被告母親在臺中市逢甲大學附近租屋處(106年6月前)及被告位於臺中市龍井區龍井區向上路6段512號住處3樓房間內(106年6月後) 被告在原告之同意下，以陰莖插入原告陰道抽動，與原告為性交行為共計10次。  被告犯對於十四歲以上未滿十六歲之女子為性交罪，共十罪，各處有期徒刑肆月。   2 107年6、7月間 被告位於臺中市龍井區龍井區向上路6段512號住處3樓房間內 被告在前開住處內，利用其所有SAMSUNG廠牌手機1支連結網路，與原告互為裸體視訊，於視訊期間開啟拍照及錄影功能，拍攝原告裸露胸部、陰部等身體部位等客觀上足以刺激或滿足性慾，並引起普通一般人羞恥或厭惡感之猥褻數位照片、影片等電子訊號。  被告犯修正前兒童及少年性剝削防制條例第36條第1項之製造少年為猥褻行為之電子訊號罪，處有期徒刑伍月，如易科罰金，以新臺幣壹仟元折算壹日。扣案之SAMSUNG廠牌手機壹支，沒收。   3 109年5月2日3時許 同上 被告以其所有之SAMSUNG牌手機連接網路至LINE通訊軟體，在「平安秘」、「烏魚子」等7個高達數百人得共聞共見之A片LINE群組內，上傳前揭猥褻數位照片、影片等電子訊號，及臉書帳號（主頁有原告姓名、國中就讀學校）、IG帳號名稱（其主頁有原槓生日、高中就讀學校）等個人資料供群組成員觀覽，逾越取得原告個人資料之特定目的必要範圍。  被告犯個人資料保護法第41條之非公務機關未於蒐集特定目的必要範圍內利用個人資料罪，處有期徒刑陸月，如易科罰金，以新臺幣壹仟元折算壹日。扣案之同上SAMSUNG廠牌手機壹支，沒收。